【裁判字號】    90,交易,36
【裁判日期】    900427
【裁判案由】    傷害等
【裁判全文】
臺灣臺南地方法院刑事判決                            九十年度交易字第三六號
    公  訴  人  臺灣臺南地方法院檢察署檢察官
    被      告  甲○○
                乙○○
右列被告因傷害等案件，經檢察官提起公訴（八十九年度偵字第一三三四八號），本
院判決如左：
    主  文
甲○○服用酒類，不能安全駕駛動力交通工具而駕駛，處拘役伍拾伍日，如易科罰金
，以參佰元折算壹日。
被訴傷害部分公訴不受理。
乙○○被訴重大違背安全駕駛罪部分無罪。
被訴傷害部分公訴不受理。
    事  實
一、甲○○、乙○○於民國八十九年十一月十六日下午五時許，在台南縣關廟鄉田中
    村，一起飲用龍鳳酒等酒類後，乙○○駕駛車牌號碼ＵＤ—三九三九號自用小客
    車，甲○○則先搭乘其所有，而由其友人陳石宏所駕駛之車牌號碼七Ｊ—三四二
    五號自用小貨車，同時由關廟鄉往龍崎鄉方向行駛（乙○○被訴重大違背安全駕
    駛罪部分另為無罪之諭知）。嗣於同日下午六時十分許，二車行至龍崎鄉龍船派
    出所附近，甲○○因故下車，並改搭乘乙○○所駕駛之上開小客車，然二人隨即
    因細故在車內發生口角，並且分別出手傷害對方（傷害部分業據乙○○、甲○○
    二人具狀撤回告訴）。甲○○因此憤而下車，並在飲酒後業已達於不能安全駕駛
    動力交通工具之情況下，親自駕駛其所有之前述小貨車，自後追趕乙○○所駕駛
    之小客車（其友人陳石宏則改搭乙○○所駕駛之小客車），甲○○因酒後操控能
    力變差，而於同日下午六時十五分許，行經台南縣一八二號縣道，龍崎鄉○○村
    ○○路口附近路段時，因欲超車攔下乙○○，但由於行車不穩致撞及乙○○之小
    客車。嗣經警據報前往處理，而測得甲○○之吐氣酒精濃度為每公升○‧八五毫
    克，而查獲上情。
二、案經台南縣警察局歸仁分局報告臺灣臺南地方法院檢察署檢察官偵查起訴。
    理  由
一、被告甲○○部分：
    （一）有罪部分：
          １右述犯罪事實，業據被告甲○○於警訊時及偵審中坦白承認，核與證人
            即當日與被告甲○○同車之友人陳石宏於警訊時及本院審理中所證述之
            情節相符，且有台南縣警察局道路交通事故調查報告表、吐氣酒精濃度
            測試表各一紙附卷可參。
          ２次按，刑法第一百八十五條之三所稱服用酒類或其他相類之物，不能安
            全駕駛動力交通工具之公共危險條款，係屬抽象危險犯之規定，此種抽
            象危險係伴隨飲酒過量之行為而當然成立。換言之，只需客觀上有此種
            行為出現，危險即視為存在，其是否果真肇事，均不影響公共危險罪責
            之成立；若其果真肇駕車肇禍，其不能安全駕駛動力交通工具之情形，
            則更不待言。另參考德、美等國之認定標準，對於酒精濃度呼氣已達每
            公升○‧五五毫克，或血液濃度達百分之○‧一一以上，肇事率為一般
            正常人之十倍，則均認為已達「不能安全駕駛」之程度（此有法務部八
            十八年五月十八日法八八檢字第一六六九號函可資參照）。
          ３本件被告甲○○對於其在前述時、地，酒後駕車一事不僅坦認屬實，且
            其肇事後吐氣之酒精濃度，經測試結果仍高達每公升０‧八五毫克，亦
            有上開吐氣酒精濃度測試表一紙在卷可按，參照前述說明，被告甲○○
            飲酒後，顯已達於不能安全駕駛動力交通工具之程度。況被告甲○○嗣
            後更因不能安全駕駛之行為，而行車不穩致撞及同案被告乙○○所駕駛
            之小客車，此益證被告甲○○飲酒後，於駕駛上述小貨車時，即已處於
            不能安全駕駛之狀態。從而，被告甲○○酒後駕車之公共危險部分事證
            已臻明確，其重大違背安全駕駛犯行，應堪認定。
          ４核被告甲○○所為，係犯刑法第一百八十五條之三之重大違背安全駕駛
            罪。本院審酌被告甲○○犯罪之動機、目的、手段，其生活狀況、品行
            、智識程度、本件犯罪所生之危險、損害，及其酒後駕車，嚴重危害交
            通安全，且其肇事後經警測得之吐氣酒精濃度，仍高達每公升○‧八五
            毫克，其惡性非輕，惟其犯罪後業已坦承不諱，態度尚稱良好等一切情
            狀，量處如主文所示之刑，並諭知易科罰金之折算標準，以資懲儆。
    （二）公訴不受理部分：
          １公訴意旨另略稱：被告甲○○於八十九年十一月十六日下午六時十五分
            許，以腳踹告訴人即同案被告乙○○，致告訴人乙○○受有左眼瞼、右
            前臂挫傷等傷害，因認被告甲○○另涉有刑法第二百七十七條第一項之
            普通傷害罪嫌。
          ２按告訴乃論之罪，告訴人於第一審辯論終結前得撤回其告訴，又告訴經
            撤回者，應諭知不受理之判決，刑事訴訟法第二百三十八條第一項、第
            三百零三條第三款分別定有明文。
          ３本件告訴人即被告乙○○告訴被告甲○○傷害部分，起訴書認被告陳正
            雄係觸犯刑法第二百七十七條第一項之普通傷害罪嫌，依同法第二百八
            十七條前段之規定，須告訴乃論。現據告訴人乙○○具狀撤回其告訴，
            ，爰不經言詞辯論，逕就被告甲○○被訴傷害罪部分，諭知不受理之判
            決。
二、被告乙○○部分：
    （一）無罪部分：
          １公訴意旨復略以：被告乙○○於八十九年十一月十六日下午五時許，在
            台南縣關廟鄉田中村，飲用龍鳳酒等酒類後，業已達於不能安全駕駛動
            力交通工具之程度，竟仍駕駛車牌號碼ＵＤ—三九三九號自用小客車，
            由關廟鄉往龍崎鄉方向行駛。嗣於同日下午六時十五分許，在台南縣一
            八二號縣道，龍崎鄉○○村○○路口附近路段時，與同案被告甲○○所
            駕駛之小貨車發生碰撞，嗣經警據報前往處理，當場測得被告乙○○之
            吐氣酒精濃度，為每公升○‧四一毫克，因認被告亦涉有刑法第一百八
            十五條之三之公共危險罪嫌。
          ２按犯罪事實應依證據認定之，無證據不得推定其犯罪事實；又不能證明
            被告犯罪或其行為不罰者，應諭知無罪之判決，刑事訴訟法第一百五十
            四條及第三百零一條第一項分別定有明文。
          ３本件公訴人認被告乙○○涉有酒後駕車之公共危險罪嫌，無非係以被告
            乙○○經警測試之吐氣酒精濃度達每公升○‧四一毫克，及其所駕駛之
            小客車與同案被告甲○○之小貨車發生碰撞為情其主要論據。然被告溫
            貴英則堅決否認有何酒後駕車之公共危險犯行，辯稱：其雖有酒後開車
            之行為，但其飲酒後尚可安全駕駛，是被告甲○○開車不慎而撞及其小
            客車等語。
          ４按刑法第一百八十五條之三所定之公共危險罪，其犯罪構成要件為：
            行為人有服用毒品、麻醉藥品、酒類或其他相類之物，致不能安全駕
            駛動力交通工具之程度，駕駛之事實，而行為人之行為是否該當該罪
            之犯罪構成要件，其主要關鍵乃在於行為人飲酒後，是否業已達不能安
            全駕駛之程度。至「不能安全駕駛」則係抽象概念，應依實際狀況，並
            衡以社會一般人之認知觀念而為認定，依臺灣高等法院檢察署所彙編之
            刑法第一百八十五條之三酒後駕車「不能安全駕駛」認定標準之相關論
            文資料一書中，台大醫學院吳木榮醫師、台北醫學院附設醫院蔡尚穎醫
            師、中央警察大學交通學系暨交通管理研究所程玉傑先生、蔡中志教授
            等人之研究著作中，均對血液中、呼氣中酒精之濃度對汽車駕駛人之影
            響提出報告，如血液中酒精在三０－五０ｍｇ／ｄＬ時，駕駛能力變差
            ，在五０－一００ｍｇ－ｄＬ時，多話、大笑、感覺障礙，一００－一
            五０ｍｇ－ｄＬ時，說話含糊、腳步不穩、可能會噁心，一五０－二０
            ０ｍｇ／ｄＬ時，明顯酒醉、噁心、步履蹣跚（而呼氣中酒精濃度與血
            液中酒精濃度比為二千比一至二千三百比一）。再者，如前述法務部函
            文內容所述，呼氣中濃度如達０．五五ｍｇ／Ｌ時，其肇事率為一般人
            之十倍，該部在參酌上揭理論後，認為在呼氣酒精含量達０．五五ＭＧ
            ／Ｌ之程度時，殆可認定為不能安全駕駛。至於法務部雖另又以在未達
            該程度時，苟參酌其他事證，亦可認定已達不安全駕駛之程度，然所謂
            未達０．五五ＭＧ／Ｌ程度，而仍可認定為不能安全駕駛之情形者，亦
            應就被告之駕駛行為加以判斷，如其駕駛行為，並未顯示有何不能安全
            駕駛之情形，則自難僅因行為人與他車發生車禍之事實，逕行認定被告
            即有不能安全駕駛之情事；況車禍之發生，與能否安全駕駛間，並無必
            然之因果關係存在，即駕車發生車禍之人，並非均屬不能安全駕駛，故
            有無肇事，雖可作為是否業已不能安全駕駛之一項佐證，然尚須深究該
            車禍之肇事原因，是否確係行為人之駕駛行為受酒精影響所致，而不得
            以之遽然推論行為人業已陷於不能安全駕駛之程度。
          ５本案被告乙○○雖有駕車並與他車發生車禍之事實，然證人即當日發生
            車禍時與被告乙○○同車之陳石宏，於本院審理時則到庭結證稱：後來
            被告甲○○自行開車，其則乘坐被告乙○○之小客車，不久被告甲○○
            即開車來撞被告乙○○小客車之駕駛座附近，被告甲○○是突然從後面
            開過來等語（本院九十年四月二十日審判筆錄參照），而同案被告陳正
            雄於警訊時亦已供承：其係欲超車攔下被告乙○○之小客車，不慎導致
            二車相撞等語，據此顯見本件車禍發生之原因，係被告甲○○酒後操控
            能力變差，超車不慎所致，故尚難以本件車禍之發生，而推論被告溫貴
            英之駕駛行為，確因飲酒而受影響，並達於不能安全駕駛之程度。況被
            告乙○○於發生車禍後，經警所測得之吐氣酒精濃度僅有每公升○‧四
            一毫克，故亦難以依照前述法務部八十八年五月十八日法八八檢字第一
            六六九號函文內容，遽然認定被告乙○○酒後駕車時，業已達於不能安
            全駕駛之程度。此外，復查無其他積極證據，足資證明被告乙○○涉有
            公訴人所指之重大違背駕駛安全犯行，參照首開說明，不能證明被告溫
            貴英犯罪，故此部分應為被告乙○○無罪判決之諭知。
    （二）公訴不受理部分：
          １公訴意旨另略稱：被告乙○○於八十九年十一月十六日下午六時十五分
            許，出手毆打告訴人即同案被告甲○○之生殖器，致甲○○受有生殖器
            挫傷、右小腿擦傷等傷害，因認被告乙○○另涉有刑法第二百七十七條
            第一項之普通傷害罪嫌。
          ２按告訴乃論之罪，告訴人於第一審辯論終結前得撤回其告訴，又告訴經
            撤回者，應諭知不受理之判決，刑事訴訟法第二百三十八條第一項、第
            三百零三條第三款分別定有明文。
          ３本件告訴人即同案被告甲○○告訴被告乙○○過失傷害案件，起訴書認
            被告乙○○係觸犯刑法第二百七十七條第一項之普通傷害罪嫌，依同法
            第二百八十七條前段之規定，須告訴乃論。現據告訴人甲○○具狀撤回
            其告訴，爰不經言詞辯論，逕就被告乙○○被訴傷害罪部分，諭知不受
            理之判決。
據上論斷，應依刑事訴訟法第二百九十九條第一項前段、第三百零一條第一項、第三
百零三條第三款、第三百零七條，刑法第一百八十五條之三、第四十一條第一項前段
，罰金罰鍰提高標準條例第二條，判決如主文。
中      華      民      國      九十      年     四     月    二十七    日
                                  臺灣臺南地方法院交通法庭
                                        法  官  陳  志  成
右正本證明與原本無異。
如不服本判決，應於判決送達後十日內向本院提出上訴狀( 應附繕本 )。
                                        書記官  黃  富  煜
中      華      民      國      九十      年     五     月      一      日
附錄本案論罪科刑法條全文
刑法第一百八十五條之三
服用毒品、麻醉藥品、酒類或其他相類之物，不能安全駕駛動力交通工具而駕駛者，
處一年以下有期徒刑、拘役或三萬 元以下罰金。


司法院資訊處製作；財團法人民間司法改革基金會備份。
